最高法院刑事判決
                                   111年度台上字第4127號
上  訴  人  張家誠                    



選任辯護人  許智勝律師
上  訴  人  戴明宏                      



上列上訴人等因違反廢棄物清理法案件，不服臺灣高等法院中華
民國111年6月28日第二審判決（111年度上訴字第1476號，起訴
案號：臺灣新竹地方檢察署110年度偵字第9694號），提起上訴
，本院判決如下：
    主  文
上訴駁回。
    理  由
一、按刑事訴訟法第377 條規定，上訴於第三審法院，非以判決
    違背法令為理由，不得為之。是提起第三審上訴，應以原判
    決違背法令為理由，係屬法定要件，且必須依據卷內訴訟資
    料為具體之指摘，並足據以辨認原判決已具備違背法令之形
    式者，始屬相當。又上訴第三審法院之案件，是否以判決違
    背法令為上訴理由，應就上訴人之上訴理由書狀加以審查。
    倘上訴理由書狀並未依據卷內訴訟資料，具體指摘原判決不
    適用何種法則或如何適用不當，或所為指摘顯不足據以辨認
    原判決已具備違背法令之形式，均應認其上訴為違背法律上
    之程式，予以駁回。
二、民國110年6月18日修正施行之刑事訴訟法第348條規定：「
    上訴得對於判決之一部為之。對於判決之一部上訴者，其有
    關係之部分，視為亦已上訴。但有關係之部分為無罪、免訴
    或不受理者，不在此限。上訴得明示僅就判決之刑、沒收或
    保安處分一部為之」。同日修正施行之刑事訴訟法施行法第
    7條之13規定：「中華民國110年5月31日修正通過之刑事訴
    訟法施行前，已繫屬於各級法院之案件，於施行後仍適用修
    正前刑事訴訟法第348條規定；已終結或已繫屬於各級法院
    而未終結之案件，於施行後提起再審或非常上訴者，亦同」
    。本案係於上述規定修正施行後之111年4月21日始繫屬於原
    審法院，上訴之效力及範圍應依修正後刑事訴訟法第348條
    規定。原審以上訴人張家誠、戴明宏等上訴皆明示僅就第一
    審判決量刑部分提起上訴，因認上訴人等對於本案犯罪事實
    、所犯法條及論罪部分之認定，均無爭執，而僅以第一審判
    決量刑妥適與否為審理範圍，乃逕援引第一審判決所載之事
    實、證據及論罪，並維持第一審就張家誠所犯非法清理廢棄
    物罪及戴明宏所犯未經許可提供土地堆置廢棄物罪（累犯）
    所處之刑之諭知，駁回上訴人等在第二審之上訴，已敘述憑
    以審酌之量刑依據及理由。所為論斷，俱有卷存資料可資覆
    按，從形式上觀察，並無足以影響判決結果之違法情形存在
    。查上訴係不服判決請求救濟之方法，未經下級法院判決之
    案件，不得向上級法院提起上訴，若就未經判決部分，提起
    上訴，其上訴自難認為合法。原判決既已敘明上訴人等於原
    審僅就第一審判決關於量刑部分提起上訴，原審審理範圍祇
    以第一審判決關於刑之部分為限等旨（見原判決第2頁），
    則上訴人等未表明上訴之部分，自不在第二審之審判範圍內
    ，原判決亦因而未就第一審踐行之訴訟程序、所認定之犯罪
    事實及論罪部分為判決。張家誠上訴意旨指摘第一審適用簡
    式審判程序有誤及爭執其係載運廢棄物傾倒，非隨意棄置廢
    棄物，不符合廢棄物「處理」之要件，所為僅違反廢棄物清
    理法第39條規定而處以行政罰，並不該當於廢棄物清理法第
    46條第4款之非法清理廢棄物罪；戴明宏上訴意旨指摘原判
    決未究明其與張家誠間是否屬「必要共犯」之對向犯，亦未
    詳論所為倘同時構成廢棄物清理法第46條第3款、第4款之罪
    ，應論以何款罪責，因認原判決恐有認定事實錯誤、適用法
    則不當及判決不備理由之違法云云，無非對於未經原審判決
    之上揭部分提起第三審上訴，顯非上訴第三審之合法理由。
三、第三審為法律審，應以第二審判決所確認之事實為判決基礎
    ，故於第二審判決後不得主張新事實或提出新證據，而資為
    第三審上訴之理由。又量刑係法院就繫屬個案犯罪之整體評
    價，為事實審法院得依職權自由裁量之事項。量刑判斷當否
    之準據，應就判決之整體觀察為綜合考量，倘其量刑已以行
    為人之責任為基礎，並斟酌刑法第57條各款所列情狀，在法
    定刑度內，酌量科刑，無顯然失當或違反平等、比例及罪刑
    相當原則者，亦無偏執一端，致明顯失出失入情形，即不得
    摭拾其中片段，遽指為違法或不當。本件原判決已具體審酌
    刑法第57條科刑等一切情狀，在罪責原則下適正行使其刑罰
    之裁量權，說明維持第一審量定刑罰之理由（見原判決第2
    至3頁），客觀上並未逾越法定刑度，亦與罪刑相當原則無
    悖，難認有濫用其裁量權限之違法情形。張家誠上訴意旨主
    張其於原審判決後之111年8月間接獲新竹縣政府函知應提送
    廢棄物處置計畫書送審，其目前將依函旨提出計畫書送新竹
    縣政府，藉以清理其載運至新竹縣○○鄉○○村○○段000地號土
    地上堆置物品之數量，足認其犯後態度良好，應能作為量刑
    之參考，顯係於第三審主張新事實、新證據，當未可執為上
    訴第三審之適法理由。此外，刑法第59條，犯罪之情狀顯可
    憫恕，認科以最低度刑仍嫌過重者，得酌量減輕其刑之規定
    ，屬事實審法院得依職權自由裁量之事項。原審就上訴人等
    所為，是否依刑法第59條規定酌減其刑，本有斟酌決定之權
    ，原審未酌減其刑，並非違法事由。又緩刑之宣告，除應具
    備刑法第74條第1項各款所定條件外，並須有可認為以暫不
    執行刑罰為適當之情形，始得為之，屬於法院裁判時得依職
    權自由裁量之事項，不得以原判決未宣告緩刑指為違背法令
    。張家誠上訴意旨猶指摘原判決未適用刑法第59條酌減其刑
    ，復未宣告附條件之緩刑，尚有違誤云云，同非上訴第三審
    之適法理由。
四、綜上，本件上訴違背法律上之程式，應予駁回。至戴明宏上
    訴意旨指稱本件堆置廢棄物之土地標示應為新竹縣○○鄉○○村
    ○○段000地號土地，並非新竹縣○○鄉○○村○○段000地號土地，
    原判決此部分記載有誤，應予更正云云。惟核閱原判決，未
    見有此誤載，附此敘明。
據上論結，應依刑事訴訟法第395條前段，判決如主文。
中　　華　　民　　國　　111 　年　　11　　月　　10　　日
　                刑事第二庭審判長法　官　王  梅  英
                                  法　官  黃  斯  偉
                                  法　官  吳  秋  宏
                                  法　官  莊  松  泉
                                  法　官  蔡  新  毅
本件正本證明與原本無異
                                  書記官
中　　華　　民　　國　　111 　年　　11　　月　　16　　日